【裁判字號】    97,訴,2619
【裁判日期】    970930
【裁判案由】    違反毒品危害防制條例
【裁判全文】
臺灣彰化地方法院刑事判決              97年度訴字第2619號
公  訴  人  臺灣彰化地方法院檢察署檢察官
被      告  甲○○
上列被告因違反毒品危害防制條例案件，經檢察官提起公訴（
97年度毒偵字第2940號），本院依簡式審判程序判決如下：
    主  文
甲○○施用第一級毒品，累犯，處有期徒刑捌月。
    事  實
一、甲○○前於民國90年間，因施用毒品案件，經本院以90年度
    毒聲字第3878號裁定令入戒治處所施以強制戒治，於92年2
    月26日執行完畢釋放；復於上開強制戒治執行完畢釋放後5
    年內，因施用毒品案件，經本院以93年度訴字第811 號判決
    處有期徒刑11月確定。嗣另因施用毒品及詐欺案件，經本院
    分別以95年度訴字第585 號、95年度易字第691 號、95年度
    訴字第1997號判決處有期徒刑10月、4 月、7 月確定；又因
    施用毒品案件，經臺灣嘉義地方法院以96年度訴字第276 號
    判決處有期徒刑8 月確定，經送監執行，嗣經減刑及定應執
    行刑，於96年12月31日縮刑期滿執行完畢。仍不知警惕，復
    基於施用第一級毒品海洛因之犯意，於97年5 月24日下午6
    時許，在彰化縣埔鹽鄉○○路10巷15號住處房間內，將海洛
    因摻水以注射針筒注入體內之方式，施用第一級毒品海洛因
    1 次。嗣於翌日因係列管毒品人口，至彰化縣警察局溪湖分
    局接受採尿檢驗，在有偵查犯罪職權之機關或個人發覺其犯
    罪前，自動向彰化縣警察局溪湖分局警員自首其施用第一級
    毒品犯行，主動接受裁判。
二、案經彰化縣警察局溪湖分局報告臺灣彰化地方法院檢察署檢
    察官偵查起訴。
    理  由
一、本件被告甲○○所涉為死刑、無期徒刑、最輕本刑為3 年以
    上有期徒刑或高等法院管轄第一審案件以外之罪，並於本院
    行準備程序時就被訴事實為有罪之陳述，本院合議庭依刑事
    訴訟法第273 條之1 第1 項規定，裁定改由受命法官獨任行
    簡式審判程序，先予敘明。
二、按毒品危害防制條例就施用毒品者，僅限於「初犯」及「5
    年後再犯」二種情形，始應先經觀察、勒戒或強制戒治程序
    。倘被告於5 年內已再犯，經依法追訴處罰，縱其第3 次（
    或第3 次以上）再度施用毒品之時間，在初犯經觀察、勒戒
    或強制戒治執行完畢釋放5 年以後，已不合於「5 年後再犯
    」之規定，且因已於「5 年內再犯」，顯見其再犯率甚高，
    原實施觀察、勒戒或強制戒治，已無法收其實效，即應依毒
    品危害防制條例第10條處罰（參照最高法院95年度第7 次刑
    事庭會議決議意旨）。本件被告前因施用毒品案件，經本院
    以90年度毒聲字第3878號裁定令入戒治處所施以強制戒治，
    於92年2 月26日執行完畢釋放；復於上開強制戒治執行完畢
    釋放後5 年內，因施用毒品案件，經本院以93年度訴字第81
    1 號判決處有期徒刑11月確定，有臺灣高等法院被告前案紀
    錄表、臺灣高等法院在監在押全國紀錄表在卷可憑，是被告
    曾於強制戒治執行完畢釋放後，5 年內再犯毒品危害防制條
    例第10條之罪，並經法院判處罪刑確定，復為本件施用第一
    級毒品之犯行經警查獲，依上開說明，自與前揭條例第20條
    第3 項之規定僅得適用於「5 年後再犯」之情形不符，本件
    公訴人逕行起訴，並無不合。
三、上揭犯罪事實業據被告於警詢及本院審理時坦承不諱（見警
    卷、本院97年9 月17日準備程序及審判筆錄），經查：
  (一)被告為警所採集之尿液，經檢驗呈嗎啡及可待因陽性反應，
    有彰化縣警察局溪湖分局委託檢驗尿液代號與真實姓名對照
    認證單、列管毒品人口尿液檢體採集送驗紀錄表、詮昕科技
    股份有限公司濫用藥物尿液檢驗報告各乙紙（均見警卷）附
    卷可稽，足認被告上開自白與事實相符。
  (二)按刑法第62條所謂「發覺」，固非以有偵查犯罪職權之機關
    或人員確知其人犯罪無誤為必要，而於對其發生嫌疑時，即
    得謂為已發覺；但此項對犯人之嫌疑，仍須有確切之根據得
    為合理之可疑者，始足當之，若單純主觀上之懷疑，要不得
    謂已發生嫌疑（最高法院72年度臺上字第641 號判例意旨參
    照）。本件被告係於97年5 月25日因係列管毒品人口，因員
    警要求而至彰化縣警察局溪湖分局接受採尿檢驗，並在有偵
    查犯罪職權之機關或個人發覺其施用毒品犯罪前，自動向彰
    化縣警察局溪湖分局警員自首其施用第一級毒品犯行，此有
    彰化縣警察局和美分局和美派出所該日之第1 次調查筆錄、
    本院電話洽辦公務記錄單各1 份附卷可稽（見警卷、本院卷
    ），足認被告確係在警員未發現有確切之根據得為合理懷疑
    其有本案犯行前，即主動供述其該次施用第一級毒品海洛因
    犯行，自屬符合自首之要件無誤。
  (三)綜上，本件事證明確，被告犯行洵堪認定，應依法論科。
四、按海洛因為毒品危害防制條例第2 條第2 項第1 款所規定之
    第一級毒品，被告施用海洛因之行為，核係犯毒品危害防制
    條例第10條第1 項施用第一級毒品罪。被告為供施用而持有
    該毒品之低度行為，應為施用之高度行為所吸收，不另論罪
    。被告前因施用毒品及詐欺案件，經本院分別以95年度訴字
    第585 號、95年度易字第691 號、95年度訴字第1997號判決
    處有期徒刑10月、4 月、7 月確定；又因施用毒品案件，經
    臺灣嘉義地方法院以96年度訴字第276 號判決處有期徒刑8
    月確定，經送監執行，嗣經減刑及定應執行刑，於96年12月
    31日縮刑期滿執行完畢，有臺灣高等法院被告前案紀錄表可
    稽，被告於有期徒刑執行完畢後5 年內又故意再犯本案之罪
    ，為累犯，應依刑法第47條第1 項規定，加重其刑。被告對
    有偵查犯罪職權之機關或個人未發覺之本案施用毒品犯行之
    罪，自首而接受裁判，已如前述，應依刑法第62條前段規定
    ，減輕其刑，並依法先加後減之。爰審酌被告曾因施用毒品
    經送觀察、勒戒及強制戒治，仍未知警惕，再犯本案之罪，
    足見其雖經觀察、勒戒及強制戒治等治療程序，仍未徹底戒
    除惡習遠離毒害，顯未能善體國家設置觀察、勒戒及戒治機
    構，協助毒品施用者戒除毒害之良法美意，惟念及施用毒品
    本質上係戕害自身健康之行為，尚未嚴重破壞社會秩序或侵
    害他人權益，暨其犯罪之動機、目的、所生危害及犯罪後坦
    承犯行態度良好等一切情狀，爰量處如主文所示之刑，以示
    懲儆。
據上論斷，應依刑事訴訟法第273 條之1 第1 項、第299 條第1
項前段，毒品危害防制條例第10條第1 項，刑法第11條前段、第
47條第1 項、第62條前段，判決如主文。
本案經檢察官蔡曉崙到庭執行職務。
中    華    民    國    97    年    9     月    30    日
                  刑事第三庭  法  官  楊舒嵐
以上正本證明與原本無異。
如不服本判決，應於判決送達後10日內，向本院提出上訴書狀，
上訴書狀應「敘述具體上訴理由」，並按他造當事人之人數附繕
本。「切勿逕送上級法院」。
中    華    民    國    97    年    10    月    1     日
                              書記官  張木松
附錄論罪科刑法條：
毒品危害防制條例第10條第1項
施用第一級毒品者，處 6 月以上 5 年以下有期徒刑。


司法院資訊處製作；財團法人民間司法改革基金會備份。
